【裁判字號】    95,台上,3332
【裁判日期】    950616
【裁判案由】    強盜
【裁判全文】
最高法院刑事判決            九十五年度台上字第三三三二號
    上  訴  人  甲○○
                        巷9弄.
                        （另案於台灣桃園監獄執行中）
上列上訴人因強盜案件，不服台灣高等法院中華民國九十五年四
月十一日第二審判決（九十五年度上訴字第五一三號，起訴案號
：台灣板橋地方法院檢察署九十三年度偵字第一三二九一號），
提起上訴，本院判決如下：
    主  文
原判決撤銷，發回台灣高等法院。
    理  由
本件原判決認定上訴人甲○○與鄭文淵（經第一審判決確定），
共同意圖為自己不法之所有，於民國九十二年五月二十六日下午
三時三十分許，由上訴人騎乘車號ＦＶＧ－１３０號重型機車搭
載鄭文淵，在台北縣新莊市○○路八十一號前，見王正賢獨自一
人騎乘輕型機車，認為有機可乘，上訴人遂將所騎乘之機車擋住
王正賢去路，藉詞王正賢瞄渠二人，並不待王正賢辯駁，即由鄭
文淵持鐵製，有相當之重量，對人之生命、身體有危險性，客觀
上可為兇器使用之機車枴杖鎖一付，朝王正賢之頭部揮擊，王正
賢因此頭部受傷縫合十二針，並至使王正賢不能抗拒，同時由上
訴人動手強取王正賢脖子上所戴價值新台幣二萬餘元之項鍊一條
。得手後旋逃離現場，並將項鍊變賣得款朋分花用等情。因認第
一審論處上訴人共同意圖為自己不法之所有，攜帶兇器，以強暴
至使不能抗拒，而取他人之物（累犯）罪刑，為無不合，予以維
持，駁回上訴人在第二審之上訴，固非無見。
惟查：按有罪判決書之事實一欄，為判斷其適用法令當否之準據
，應將法院依職權認定與論罪科刑有關之事實，翔實記載，然後
於理由內逐一說明其憑以認定之證據，並使事實認定與理由說明
，互相適合，方為合法。倘若事實認定與理由說明，不相一致，
或事實、理由欄內之記載，前後齟齬，按諸刑事訴訟法第三百七
十九條第十四款後段規定，均屬判決理由矛盾之當然違背法令，
足以構成撤銷之原因。依原判決認定之事實，上訴人與鄭文淵以
所騎乘之機車擋住王正賢去路後，藉詞王正賢瞄渠二人，並不待
王正賢辯駁，即由鄭文淵持客觀上可為兇器使用之機車枴杖鎖，
朝王正賢之頭部揮擊，至使王正賢不能抗拒，同時由上訴人動手
強取王正賢脖子上所戴之項鍊一條等情。理由欄係引用被害人王
正賢於第一審及原審之指證為論罪依據（見原判決第三頁第十二
至十四行）。但王正賢於第一審審判時具結證稱：「兩人下車後
，被載的人站在我後面，騎機車的人在我前面，說看什麼看，講
了一大堆後，就伸手抓我的項鍊，我要伸手搶回，站我後面的就
以大鎖敲我的右側頭部。」、「（請確定當時項鍊遭搶情形？）
項鍊遭扯下後，我伸手要搶回來，還沒有搶到，就被打了」、「
（搶你項鍊前，有無打你？）沒有」、「（為何項鍊遭搶？）項
鍊遭搶走後，我準備要搶回，同一時間我被打，才不能抗拒。我
受傷才不能抗拒，受傷前，項鍊已遭搶走，在項鍊搶走前，我沒
有受到攻擊」、「（在項鍊遭搶當時，能否抗拒？）是無預警搶
走的，我伸手是為了取回我項鍊」（見第一審卷第一四五、一五
０、一五一頁）；於原審證稱：「（被告拿枴杖鎖攻擊你？）應
該是同時，他要搶的時候，我要拿回來，他就拿枴杖鎖敲我」、
「（是先搶，還是先打你？）先搶」（見第二審卷第四十頁）。
如果無訛，王正賢之項鍊被上訴人搶走後，係因伸手要搶回時，
才被鄭文淵持機車枴杖鎖敲打頭部，致受傷不能抗拒。原判決認
定上訴人攔下王正賢後，鄭文淵即持機車枴杖鎖，朝王正賢之頭
部揮擊，至使王正賢不能抗拒，同時由上訴人動手強取王正賢脖
子上之項鍊，與原判決引用前揭證據資料不符，有判決理由矛盾
之違誤。本件上訴人於動手行搶時，是否已使王正賢達不能抗拒
之程度，原判決並未詳加調查審認，遽行判決，尚嫌速斷，自難
昭折服。上訴意旨執以指摘原判決不當，非無理由，應認原判決
有發回更審之原因。
據上論結，應依刑事訴訟法第三百九十七條、第四百零一條，判
決如主文。
中    華    民    國  九十五  年    六    月   十六   日
                      最高法院刑事第十庭
                          審判長法官  洪  清  江
                                法官  石  木  欽
                                法官  李  伯  道
                                法官  林  勤  純
                                法官  陳  晴  教
      本件正本證明與原本無異
                                      書  記  官
中    華    民    國  九十五  年    六    月  二十三  日
                                                    ｍ


司法院資訊處製作；財團法人民間司法改革基金會備份。
